【裁判字號】    97,交聲,226
【裁判日期】    970918
【裁判案由】    聲明異議
【裁判全文】
臺灣屏東地方法院交通事件裁定         97年度交聲字第226號
移送機關  交通部公路總局高雄區監理所屏東監理站
異議人即  甲○○
受處分人
上列受處分人因違反道路交通管理處罰條例案件，對於交通部公
路總局高雄區監理所屏東監理站民國97年5月19日所為之裁決處
分（處分案號：屏監違字第裁82-8266A6006號）聲明異議，本院
裁定如下：
    主  文
原處分撤銷。
    理  由
一、原處分意旨略以：異議人即受處分人甲○○駕駛車牌號碼
    519-HW號營業大貨車，於民國96年10月2 日在6 個月內違規
    記點共達6 點以上，且已分別於96年11月16日及96年10月16
    日繳款結案，故經交通部公路總局高雄區監理所屏東監理站
    （下稱原處分單位）以違規事實明確，依道路交通管理處罰
    條例第63條第3項之規定，裁處異議人吊扣駕駛執照1個月，
    並應接受道路交通安全講習。
二、本件聲明異議意旨略以：異議人於96年10月2 日駕駛上開營
    業大貨車行經台1 線屏鵝公路枋寮段與台17線水底寮路段交
    叉路口，確信照交通號誌進行左轉，無何違規之情事，為此
    聲明異議等語。
三、按汽車駕駛人在6 個月內，違規記點共達6 點以上者，吊扣
    駕駛執照1 個月；1 年內經吊扣駕駛執照2 次，再違反第1
    項各款所列條款之1 者，吊銷其駕駛執照，道路交通管理處
    罰條例第63條第3 項定有明文。
四、復按違反道路交通管理事件，行為人認為舉發之事實與違規
    情形相符者，得於接獲通知單後，親自或委託他人持該通知
    單，不經裁決向指定之處所，逕依裁罰基準執行並繳納罰鍰
    結案；又依同細則第48條第1 項辦理繳納罰鍰結案後逾20日
    不得提出異議。95年7 月1 日修正前道路交通管理事件統一
    裁罰基準及處理細則（下稱處理細則）第48條第1 項及第58
    條第2項 分別定有明文。是在95年7 月1 日之前，行為人業
    依上開處理細則第48條第1 項規定，不經裁決，而向指定之
    處所逕依裁罰基準執行並繳納罰鍰結案者，自結案後20日內
    若未異議即喪失聲明異議權而不得再聲明異議，合先敘明。
    然處理細則已於95年6 月30日修正公布，而依修正後第59條
    第2 項（即修正前第58條第2 項）則規定為「依第48條第1
    項辦理經繳納罰鍰後，若有不服者，得於20日內向處罰機關
    陳述。」是依修正後之處理細則第59條第2 項規定，行為人
    經繳納罰鍰後，若有不服者，自得於20日內向處罰機關陳述
    ，並得依法提起聲明異議。然細鐸該法條文義，可知違反道
    路交通管理事件之行為人，逕依裁罰基準執行繳納罰鍰，得
    視為結案，毋庸由交通監理、裁決機關裁決者，必以行為人
    「認為舉發之事實與違規情形相符者」為限。是倘行為人雖
    依照裁罰標準繳納罰鍰，然仍認為舉發事實與違規情形不符
    ，而有爭執提出申訴者，即與前開規定不符，此時，交通監
    理、裁決機關仍需依照有關行政程序調查事實並為裁決，若
    行為人仍對該裁決不服者，再依道路交通管理處罰條例第87
    條第1 項之規定，向管轄地方法院聲明異議。換言之，行為
    人於繳納罰鍰後，若未依限於20日內向處罰機關提出陳述者
    ，即應認其已逾越法定救濟期間，除原處分機關或其上級機
    關認該處分確有違法情形，得依行政程序法第117 條規定依
    職權予以撤銷外，應認該處分業已確定，受處分人即不得再
    依通常爭訟程序表示不服，自亦不得再向管轄地方法院聲明
    異議。蓋上開規定既已提供使受處分人得獲有效救濟之保障
    ，受處分人自應受上開法定期限之限制，否則若受處分人於
    逕行繳納罰鍰後未於20日內提出申訴，而仍能任意於任何時
    間表示不服者，不啻使原處分永遠處於不確定之狀態下，此
    將嚴重影響法之安定性。從而，若受處分人遲誤上開繳納罰
    鍰後20 日 之期限始提出陳述者，應認原處分業已確定，受
    處分人不得再行聲明異議。反之，若受處分人於繳納罰款後
    20日內已向處罰機關陳述意見者，則尚不得視為結案，交通
    監理、裁決機關需進一步依照相關程序調查事實並為裁決，
    若未為之，行為人自無從依道路交通管理處罰條例第87條第
    1 項之規定，向管轄地方法院聲明異議，則原處分尚難認業
    已確定。
五、經查：原處分機關對異議人甲○○做出本件裁決，無非係以
    異議人先後於96年5月11日及同年10月2日有被警舉發「闖紅
    燈」之違規事實，且就該2件違規事實，異議人業已分別於
    同年11月16日及96年10月16日繳款結案，又異議人於6個月
    內違規記點共達6點以上等情為據，並有異議人第T00000000
    號及第V00000000號違規查詢報表1份附卷可稽。次查，異議
    人就95年10月2日該次之違規事實（舉發通知單號：屏警交
    字第V00000000號），於同年月16日繳納罰款後，並於同年
    11月1日向原處分機關提出申訴書陳述意見，並經原處分機
    關於同年月2日收受等情，有原處分機關97年6月23日高監屏
    字第0970020816號函附之異議人陳述書影本1紙在卷可按。
    又查，原處分機關就上開異議人陳述書之內容，雖曾函詢原
    舉發機關即屏東縣警察局枋寮分局，然原舉發機關則回覆原
    處分機關認員警係依法舉發並無違誤乙情，亦有屏東縣警察
    局96 年11月26日枋警交裁字第0960014541號函在卷可考。
    復查，原處分機關收受原舉發機關上開函覆後，並未就異議
    人前揭違規事實另行裁決並為送達乙節，另有原處分機關97
    年9月11日高監屏字第0970032052號函存卷可佐。綜上，異
    議人於自行繳納罰款後20日內已以書狀向原處分機關陳述意
    見，而原處分機關雖有函詢原舉發機關調查相關事實，然未
    就異議人前揭違規事實做出裁決並送達異議人，異議人尚無
    從依道路交通管理處罰條例第87條第1項之規定，於接到裁
    決書之翌日起20日內，向管轄地方法院聲明異議，揆諸前揭
    規定及說明，原處分尚難認業已確定。而原處分既未確定，
    且異議人復無其他因交通違規遭記點之事實，則其6個月內
    因交通違規之累計點數尚與道路交通管理處罰條例第63條第
    3 項規定有間。故原處分機關認異議人先後於96年5 月11日
    及同年10月2 日有被警舉發「闖紅燈」之違規行為，且已於
    6 個月內違規記點共達6 點以上，而依道路交通管理處罰條
    例第63條第3 項規定，對異議人為本件吊扣駕駛執照1 個月
    及並應接受道路交通安全講習之裁決，難認適法，應予撤銷
    。
六、據上論結，應依道路交通案件處理辦法第20條前段，裁定如
    主文。
中    華    民    國    97    年    9     月    18    日
                  刑事第五庭    法  官  程士傑
以上正本證明與原本無異。
如不服本裁定應於收受送達後5 日內向本院提出抗告書狀敘述抗
告之理由抗告於台灣高等法院高雄分院。
中    華    民    國    97    年    9     月    18    日
                                書記官  孫秀桃


司法院資訊處製作；財團法人民間司法改革基金會備份。
